【裁判字號】    99,簡上,304
【裁判日期】    990519
【裁判案由】    詐欺
【裁判全文】
臺灣桃園地方法院刑事判決             99年度簡上字第304號
上  訴  人  甲○○
上列上訴人因被告詐欺案件，不服本院簡易庭98年度桃簡字第36
87號中華民國99年2 月26日第一審簡易判決（聲請簡易判決處刑
案號：臺灣桃園地方法院檢察署98年度偵字第19505 號）提起上
訴，本院管轄之第二審合議庭判決如下：
    主  文
上訴駁回。
    事  實
一、甲○○依其社會生活之通常經驗，可預見將金融機構帳戶之
    存摺、金融卡或密碼等帳戶工具交付他人，可能成為不法集
    團詐欺被害人財物時，供匯交、提領款項所用，進而幫助該
    不法集團遂行詐欺取財犯行，仍為貪圖利益，基於縱使他人
    利用其所提供之金融帳戶工具實施詐欺取財亦不違其本意之
    幫助詐欺取財不確定故意，於民國98年4 月14日，將其所有
    設於彰化商業銀行八德分行帳號00000000000000號帳戶（以
    下簡稱彰化銀行帳戶）之金融卡，在桃園縣中壢市天晟醫院
    對面，交付予某姓名年籍不詳之成年人，並告知密碼，供該
    成年人所屬詐欺集團存、提款、轉帳及匯款之用，以此方式
    幫助該等詐欺集團成員向他人詐取財物。嗣該成年男子與同
    屬該犯罪集團姓名年籍不詳之成年人，意圖為自己不法之所
    有，基於詐欺取財之犯意聯絡，先由該年籍不詳之成年人於
    98年4 月14日下午4 時許，撥打電話向乙○○佯稱其先前向
    MOMO電視台購物誤將付款方式設定成每月定期約定轉帳，需
    操作提款機更正等語，致乙○○信以為真而陷於錯誤，依該
    詐欺集團成員之指示，先後於98年4 月19日下午4 時46分、
    4 時50分許，以自動櫃員機，先後各匯款新臺幣（下同）29
    989 、29989 元入甲○○前開帳戶內，匯入甲○○帳戶之款
    項，各於匯入之同日，經分別以卡片跨行提款方式提領一空
    。嗣乙○○發覺受騙，報警循線查獲甲○○犯罪。
二、案經新竹市警察局第一分局移送臺灣新竹地方法院檢察署檢
    察官呈請臺灣高等法院檢察署檢察長令轉臺灣桃園地方法院
    檢察署檢察官偵查後聲請簡易判決處刑。
    理  由
一、按被告以外之人於審判外之言詞或書面陳述，除法律有規定
    者外，不得作為證據。又被告以外之人於審判外之陳述，雖
    不符前4 條之規定，而經當事人於審判程序同意作為證據，
    法院審酌該言詞陳述或書面陳述作成時之情況，認為適當者
    ，亦得為證據。當事人、代理人或辯護人於法院調查證據時
    ，知有第159 條第1 項不得為證據之情形，而未於言詞辯論
    終結前聲明異議者，視為有前項同意，刑事訴訟法第159 條
    第1 項、第159 條之5 分別定有明文。該條立法意旨在於傳
    聞證據未經當事人之反對詰問予以核實，原則上先予排除，
    惟若當事人已放棄反對詰問權，於審判程序中表明同意該等
    傳聞證據可作為證據；或於言詞辯論終結前未聲明異議，基
    於尊重當事人對傳聞證據之處分權，及證據資料愈豐富，愈
    有助於真實發見之理念，且強化言詞辯論主義，使訴訟程序
    得以順暢進行，上開傳聞證據亦均具有證據能力。查證人乙
    ○○於警詢及偵查時之陳述，固係審判外之陳述，惟被告對
    渠等證述皆無意見，復本院認其作成之情形並無不當情形，
    經審酌後認為適當，故渠等證人前開審判外之陳述均得為證
    據。另本件認定事實引用之卷內其餘所有文書證據卷證資料
    ，並無證據證明係公務員違背法定程序取得，且被告亦未於
    言詞辯論終結前表示異議，均有證據能力。
二、訊據被告甲○○固坦承曾確有在上揭時地交付其所有彰化銀
    行帳戶金融卡及密碼予他人之事實，惟矢口否認有何上揭幫
    助詐欺取財犯行，辯稱：當時伊是要應徵工作，始配合對方
    提供帳戶之金融卡及密碼等資料，伊並不知帳戶會被對方供
    作詐欺取財之入帳帳戶使用云云，惟查：（一）本案被害人
    乙○○於遭詐欺集團成員中姓名年籍不詳之成年男子詐騙後
    ，因陷於錯誤而先後轉帳匯款29989 、29989 元至被告設於
    彰化銀行帳戶內，被告所交付之存款帳戶被犯罪集團利用作
    為入帳帳戶等情，業據被害人即證人乙○○於警詢中指述甚
    詳，並有乙○○轉帳匯款之郵局自動櫃員機交易明細表影本
    2 份、彰化商業銀行八德分行98年4 月24日彰八德字第0980
    992 號函及所附被告上開帳戶之顧客資料卡1 份、開戶資料
    影本1 份、存款交易明細查詢單1 份、內政部警政署反詐騙
    諮詢專線紀錄表、新竹縣政府警察局竹北分局六家派出所受
    理詐騙帳戶通報警示簡便格式表、新竹縣政府警察局竹北分
    局六家派出所受理刑事案件報案三聯單等在卷可稽（見臺灣
    新竹地方法院98年度偵字第3704號卷第5-16頁），自堪信為
    真實。（二）至被告雖以前揭情詞置辯，然查：1.被告於警
    詢及偵查中陳稱：我在98年4 月14日看報紙應徵司機工作，
    對方說要帶提款卡應徵，我們先約在桃園火車站，後來又改
    約在署立桃園醫院，之後又換成天晟醫院對面，工作的內容
    是要載送酒店小姐的司機，公司名稱、接洽人的姓名年籍、
    上班地點我都不知道，對方只說會租車給我開，接洽的人他
    跟我要提款卡，說要測試看能不能用，離開約10分鐘後，他
    打電話給我要密碼等語（見臺灣新竹地方法院檢察署98年度
    偵字第3704號卷第3-4 、20-21 頁，臺灣桃園地方法院檢察
    署98年度偵字第19505 號卷第4-5 頁），被告於交付上開銀
    行帳戶之提款卡及告知密碼資料時，已係年滿27歲，心智成
    熟之成年人，且其為高中肄業，並曾有在汽車保養場上班之
    工作經驗一節，業據被告供承在卷，其具一般之智識程度，
    明知所應徵工作可能屬非法行業，事前對方又一再更改碰面
    之地點，甚為可疑，竟不僅未查證該收取帳戶資料之成年男
    子之真實姓名、年籍資料，暨應徵「公司」虛實、所在，亦
    未詢問上班地點、工作時數、待遇等工作細節事項，而只是
    單純等待「派車」？被告此部分所辯，是否可採，已屬可疑
    。2.再者，邇來不法詐欺集團成員使用他人帳戶作指示被害
    人匯款工具之犯罪類型層出不窮，並廣經媒體披載，凡對社
    會動態尚非全然不予關注者均能知曉。況被告於偵查中曾供
    稱：伊對於交付密碼尚有猶豫，經對方一再安撫後始交付一
    語（見臺灣桃園地方法院檢察署98年度偵字第19505 號卷第
    5 頁），又於本院審理中陳稱：我後來有去銀行報案掛失戶
    頭，因為我後來才想到他們可能會拿我的卡去騙人，我知道
    可以拿我的卡去騙人的原因是報章雜誌常有報導這類的事情
    ，有時去郵局也會看到販賣帳戶會有罰則的文宣（見本院99
    年度簡上字第304 號卷第30頁背面至31頁），足認被告對於
    交付金融卡及密碼後對方可能作為不法使用之情，並非毫不
    知悉，況被告於偵查中先供稱：（問：找工作的過程中，是
    否覺得有疑義？）我隔天有覺得奇怪，所以之後我有去銀行
    掛失（見臺灣桃園地方法院檢察署98年度偵字第19505 號卷
    第5 頁），嗣於本院準備程序及審理中又改稱：我是交付金
    融卡後第三天才掛失，因為第一天他跟我說要稍等一下，租
    車行還沒有批准租車，第二天又跟我說星期六、日沒有上班
    ，要到星期一，等到星期一早上睡醒我覺得不對勁，就打電
    話去銀行說要把提款卡停掉，但銀行人員說來不及已經有人
    報案了（見本院99年度簡上字第304 號卷第30頁），被告先
    稱伊於98年4 月14日交付金融卡隔日即發現遭騙，卻於本院
    審理中又改稱相隔3 日才發現有不對勁之處，其前後所述已
    有不一致之處，況如被告係於98年4 月14日交付金融卡，則
    其至遲於3 日後即98年4 月17日即已發現應徵工作係屬虛枉
    ，又為何未立即掛失？被告所述在在與遭他人騙取金融卡及
    密碼等一般常情有違。又詐欺集團以他人帳戶供作款項出入
    之人頭帳戶，必定會先取得帳戶申請人之同意，否則若帳戶
    申請人辦理掛失止付，並藉由辦理補發存摺、變更印鑑及密
    碼，將款項提領一空，詐欺取財集團成員精心策劃詐騙之成
    果將因存簿來源取得之不可靠性，無法順利領得詐欺款項，
    而導致心血功虧一簣，犯罪集團當無甘冒此風險之理。是縱
    令對方確係以應徵工作之需向被告索取帳戶資料，然仍無解
    於被告主觀認知上已得對於對方向其索求帳戶之動機產生合
    理懷疑之可能性，其主觀上顯具有縱使收取帳戶之成年男子
    於取得該等帳戶資料後，自行或轉交他人持以實施犯罪，作
    為詐騙被害人匯款之用，亦不違背其本意甚明。綜上所述，
    本件被告犯罪事證已經明確，被告上揭犯行足可認定，應依
    法論科。
三、查被告提供其彰化銀行帳戶之金融卡、密碼等帳戶資料予犯
    罪集團成員以為詐欺取財所用，係基於幫助他人恐嚇取財之
    不確定故意，且所為屬恐嚇取財犯罪構成要件以外之行為，
    核其所為，係犯刑法第30條第1 項前段及同法第339 條第1
    項之幫助詐欺取財罪。又被告幫助詐欺集團成員犯詐欺取財
    罪，為從犯，應依刑法第30條第2 項之規定，按正犯之刑度
    ，減輕其刑。原審認本案罪證明確，乃依刑法第30條第1 項
    前段、第2 項、第339 條第1 項、第41條第1 項前段，刑法
    施行法第1 條之1 第1 項、第2 項前段，處被告有期徒刑4
    月，如易科罰金，以1000元折算1 日，認事用法均無不合，
    量刑亦屬妥適。被告上訴意旨，猶執陳詞，辯稱：伊並不知
    帳戶會被對方供作詐欺取財之入帳帳戶使用云云，尚無足採
    ，本件上訴為無理由，應予駁回。
據上論斷，應依刑事訴訟法第455 條之1 第1 項、第3 項、第36
8 條，判決如主文。
本案經檢察官吳美文到庭執行職務。
中    華    民    國    99    年    5     月    19    日
                  刑事第五庭  審判長法  官  潘政宏
                                    法  官  江春瑩
                                    法  官  張詠晶
以上正本證明與原本無異。
不得上訴。
                                    書記官  王峻宏
中    華    民    國    99    年    5     月    24    日

司法院資訊處製作；財團法人民間司法改革基金會備份。
